臺灣高等法院臺中分院刑事判決
111年度交上易字第661號
上  訴  人  
即  被  告  林世弘


上列上訴人因公共危險案件，不服臺灣彰化地方法院111年度交
易字第198號中華民國111年4月20日第一審判決（起訴案號：臺
灣彰化地方檢察署111年度偵字第2319號），提起上訴，本院判
決如下：
    主  文
上訴駁回。
    事實及理由
一、本案上訴範圍之說明：
    按刑事訴訟法第348條明定：「（第1項）上訴得對於判決之
    一部為之。（第2項）對於判決之一部上訴者，其有關係之
    部分，視為亦已上訴。但有關係之部分為無罪、免訴或不受
    理者，不在此限。（第3項）上訴得明示僅就判決之刑、沒
    收或保安處分一部為之。」，而容許上訴權人僅針對刑、沒
    收或保安處分一部提起上訴，且上開刑事訴訟法第348條第3
    項所謂之「明示」，係指上訴人以書狀或言詞直接將其上訴
    範圍之效果意思表示於外而言（最高法院111年度台上字第3
    398號刑事判決意旨參照）。是原判決關於刑之部分，依據
    現行法律之規定，已得不隨同其犯罪事實、罪名，而得以單
    獨成為上訴之標的，且於當事人明示僅就原判決之刑一部提
    起上訴時，第二審法院即不得再就已確定而非屬上訴範圍之
    原審法院所認定之犯罪事實、罪名予以審查，而應以原審法
    院所認定之犯罪事實及罪名，作為論認屬上訴範圍之科刑部
    分妥適與否之判斷基礎。查本案上訴人即被告林世弘（下稱
    被告）所提起之第二審上訴範圍，僅係針對原判決之刑一部
    聲明不服而提起上訴，此業據被告於本院審理時明示陳明（
    見本院卷第65頁），依前揭說明，本院自應僅就原判決關於
    其刑之部分進行審理及審查有無違法或未當之處；至於原判
    決其他部分（指原判決之犯罪事實、罪名部分），則均已確
    定而不在被告上訴及本院審理之範圍，先予指明。
二、本案據以審查原判決之刑妥適與否之原審所認定之犯罪事實
    、罪名及與論罪有關部分（均已確定）：
(一)原判決所認定引用檢察官起訴書之犯罪事實（已確定）：「
    林世弘於民國111年1月26日16時許，在彰化縣秀水鄉大興國
    小附近友人處，飲用保力達藥酒及啤酒，至同日17時許飲畢
    後，竟不顧大眾行車之公共安全，仍駕駛車牌號碼000-0000
    號普通重型機車自前揭處所離開上路行駛。嗣於同日17時9
    分許，行經彰化縣秀水鄉彰水路2段與彰水路2段675巷交岔
    路口為警攔查時，發現其臉部泛紅、身上有酒味，經施以吐
    氣酒精濃度檢測，於同日17時21分許，測得其吐氣所含酒精
    濃度為每公升1.22毫克。」（原文照引原判決犯罪事實欄一
    所載）。
(二)原判決認定被告所犯罪名及與論罪有關部分之說明（已確定
    ）：
    按行為後法律有變更者，適用行為時之法律，但行為後之法
    律有利於行為人者，適用最有利於行為人之法律，刑法第2
    條第1項定有明文。刑法第185條之3第1項於111年1月28日修
    正公布，並於同年月30日生效，修正前規定「駕駛動力交通
    工具而有下列情形之一者，處2年以下有期徒刑，得併科20
    萬元以下罰金：一、吐氣所含酒精濃度達每公升零點二五毫
    克或血液中酒精濃度達百分之零點零五以上。二、有前款以
    外之其他情事足認服用酒類或其他相類之物，致不能安全駕
    駛。三、服用毒品、麻醉藥品或其他相類之物，致不能安全
    駕駛。」，修正後規定「駕駛動力交通工具而有下列情形之
    一者，處3年以下有期徒刑，得併科30萬元以下罰金：一、
    吐氣所含酒精濃度達每公升零點二五毫克或血液中酒精濃度
    達百分之零點零五以上。二、有前款以外之其他情事足認服
    用酒類或其他相類之物，致不能安全駕駛。三、服用毒品、
    麻醉藥品或其他相類之物，致不能安全駕駛。」，經比較新
    舊法結果，修正後之規定並未較有利於被告，自應適用修正
    前刑法第185條之3第1項規定論處。是核被告所為，係犯修
    正前刑法第185條之3第1項第1款之不能安全駕駛動力交通工
    具罪。
三、本院就被告對原判決之刑一部上訴，於此上訴範圍內，說明
    與刑有關之法律適用部分：　
    按最高法院刑事大法庭之裁定，除因依法院組織法第51條之
    10之規定，對提案庭提交之案件有拘束力外，基於預測可能
    性及法安定性之精神，並無溯及既往之效力。是以，最高法
    院刑事大法庭111年4月27日110年台上大字第5660號裁定意
    旨雖揭示被告構成累犯之事實及應加重其刑之事項，均應由
    檢察官主張並具體指出證明之方法後，經法院踐行調查、辯
    論程序，方得作為論以累犯及是否加重其刑之裁判基礎等情
    ，然亦同時敘明有關下級審法院在檢察官未主張或盡其舉證
    、說明責任之情形下，業依職權調查，因而論以累犯，本乎
    前科形成累犯處斷刑或作為宣告刑事由之裁量，只須滿足其
    一，其評價即足，上級審法院自不能據以撤銷原判決等語。
    而原判決於上開最高法院刑事大法庭110年台上大字第5660
    號裁定前之111年4月20日宣判時，於其理由欄三、(二)中載
    認：「被告前因不能安全駕駛致交通危險案件，經本院以10
    8年度交易字第420號判決判處有期徒刑7月確定；又因不能
    安全駕駛致交通危案件，經本院以108年度交易字第568號判
    決判處有期徒刑9月確定，上開案件經本院以108年度聲字第
    1653號裁定合併定應執行刑有期徒刑1年2月，於109年11月1
    3日假釋付保護管束期滿未經撤銷，以已執行論等情，有臺
    灣高等法院被告前案紀錄表在卷可稽，被告於有期徒刑執行
    完畢後5年內故意再犯本件有期徒刑以上之罪，為累犯，本
    院依大法官第775號解釋意旨，考量被告於刑罰執行完畢後
    ，5年內即再犯本案，顯見對於刑罰之反應力薄弱，有加重
    其刑之必要，且依本案之犯罪情節，加重被告所犯修正前刑
    法第185條之3之最低法定本刑，並無造成刑罰過重，罪刑不
    相當之情況，爰依刑法第47條第1項規定，加重其刑。」等
    語，且被告上訴本院後，並經蒞庭檢察官於本院審理時同為
    舉證主張而請求就被告上開所犯之罪，依累犯規定予以加重
    其刑（見本院卷第69頁），本院參酌前開蒞庭檢察官於本院
    審理時之主張及舉證，認原判決此部分之說明裁量事由，並
    無不合，應予維持。
四、本院駁回上訴之說明：
(一)原審以被告犯有不能安全駕駛動力交通工具之罪，乃就科刑
    部分以行為人即被告之責任為基礎，審酌被告除有上所述構
    成累犯之前科紀錄外（即累犯部分不予重覆評價），前另曾
    於104至106年間犯3次不能安全駕駛致交通危險之罪而經判
    決確定之前科紀錄，此有臺灣高等法院被告前案紀錄表可憑
    ，被告明知酒精成分對人之意識、控制能力具有不良影響，
    飲用將導致對周遭事務之辨識及反應能力降低，對往來之公
    眾及駕駛人自身皆具有高度之危險性，竟漠視自己及其他用
    路人之安全，屢屢再犯，其守法觀念薄弱，並無持續力，同
    時考量其於本案之酒測值達每公升1.22毫克，危險性甚高，
    與其犯後之態度，及其自述國中畢業，沒有其他專門技術或
    證照、離婚、有1名就讀國中三年級的子女，該名子女與其
    前妻同住，被告則與被告之母親同住，目前以打零工賺取收
    入，每月收入新臺幣2萬多元，工作收入大部分都是給被告
    之母親，被告自己則留一些使用；被告家中經濟前是由被告
    之父親務農所得之收入支應，惟其父親於110年12月1日過世
    ，此後家中經濟則全由被告負擔，除了生活開銷之外，每月
    尚須清償被告父親生前購買農機所辦之貸款，被告尚有1名
    姐姐居住在彰化，但因已出嫁不常回家等生活狀況，並衡以
    其犯罪之動機、所生危害等一切情狀，認檢察官對被告具體
    求刑有期徒刑11月尚嫌過重，乃量處被告有期徒刑10月之刑
    等情，經核原判決之量刑並無不當。
(二)被告上訴意旨雖略以：伊固涉犯不能安全駕駛動力交通工具
    之罪，但本案並未因此致人受傷，未擴大犯罪之損害，其自
    始即坦認犯行，充分節省司法資源，並於經此教訓後，已知
    警惕，痛定思痛，犯後態度良好；又伊父親已過世，家中有
    高齡之母親待其扶養照顧，並由其一人負擔家中經濟，請撤
    銷原判決，改為諭知得易科罰金之刑等語。惟按量刑輕重，
    係屬事實審法院得依職權自由裁量之事項，茍已斟酌刑法第
    57條各款所列情狀而未逾越法定刑度，不得遽指為違法（最
    高法院72年度台上字第6696號刑事判決意旨參照）。又按量
    刑係法院就繫屬個案犯罪所為之整體評價，屬事實審法院得
    依職權裁量之事項，而量刑判斷當否之準據，應就判決之整
    體觀察為綜合考量，不可擷取其中片段，遽以評斷；苟其量
    刑已以行為人之責任為基礎，並斟酌刑法第57條各款所列情
    狀，在法定刑度內酌量科刑，無偏執一端，或濫用其裁量權
    限，致明顯失出失入情形，自不得任意指為不當或違法，且
    在同一犯罪事實與情節，如別無其他加重或減輕之原因，下
    級審量定之刑，亦無過重或失輕之不當情形，則上級審法院
    對下級審法院之職權行使，原則上應予尊重。查原判決就被
    告所為前開不能安全駕駛動力交通工具犯行，已依刑法第57
    條之規定予以審酌，客觀上並未逾越法定刑度，亦未有違比
    例或公平原則；被告前開上訴意旨，無非僅係對於原判決之
    量刑泛予爭執過重，且被告上揭請求再予從輕量刑之內容，
    或已為原判決科刑時所斟酌、或不足以影響於原判決之量刑
    本旨，其上訴內容俱未依法指摘或表明第一審判決有何量刑
    上之足以影響判決本旨之不當或違法，已非可採。又本院斟
    酌除就被告上開構成累犯之前案紀錄部分不予論列外，被告
    另亦有多次違犯不能安全駕駛動力交通工具之罪而經判決確
    定之素行狀況（有上揭臺灣高等法院被告前案紀錄表在卷可
    參），故認確不宜對被告本案所犯同罪質之不能安全駕駛動
    力交通工具之罪之量刑予以輕縱。從而，被告以前詞請求判
    處得易科罰金之刑，難認可採。基上所述，被告前開上訴為
    無理由，應予駁回。
據上論斷，應依刑事訴訟法第368條，判決如主文。
本案經檢察官王銘仁提起公訴，檢察官劉家芳到庭執行職務。
中　　華　　民　　國　　111 　年　　9 　　月　　15　　日
                  刑事第十二庭  審判長法　官  張國忠
                                      法　官  高文崇
                                      法　官  李雅俐
以上正本證明與原本無異。
不得上訴。
                                      書記官  蕭怡綸

中　　華　　民　　國　　111 　年　　9 　　月　　15　　日
附錄本院維持原判決科刑之法條：
修正前刑法第185條之3第1項：
駕駛動力交通工具而有下列情形之一者，處2年以下有期徒刑，
得併科20萬元以下罰金：
一、吐氣所含酒精濃度達每公升零點二五毫克或血液中酒精濃度
    達百分之零點零五以上。
二、有前款以外之其他情事足認服用酒類或其他相類之物，致不
    能安全駕駛。
三、服用毒品、麻醉藥品或其他相類之物，致不能安全駕駛。